【裁判字號】    99,交訴,15
【裁判日期】    990209
【裁判案由】    肇事逃逸罪等
【裁判全文】
臺灣臺中地方法院刑事判決              99年度交訴字第15號
公  訴  人  臺灣臺中地方法院檢察署檢察官
被      告  甲○○
上列被告因肇事逃逸罪等案件，經檢察官提起公訴（98年度偵字
第27214號），嗣經本院合議庭裁定由受命法官獨任行簡式審判
程序，本院判決如下：
    主    文
甲○○服用酒類，不能安全駕駛動力交通工具而駕駛，處有期徒
刑貳月，如易科罰金，以新臺幣壹仟元折算壹日；又駕駛動力交
通工具肇事，致人受傷而逃逸，處有期徒刑陸月，如易科罰金，
以新臺幣壹仟元折算壹日；應執行有期徒刑柒月，如易科罰金，
以新臺幣壹仟元折算壹日。緩刑貳年。
    犯罪事實
一、甲○○自民國98年10月27日夜間7時許起至10時許止，在臺
    中縣豐原市○○路之友人住處，飲用米酒後，已達不能安全
    駕駛動力交通工具之程度，仍駕駛車牌號碼4815-SJ號自小
    客車上路。於同日夜間10時50分許，駕駛上開自小客車，沿
    臺中縣豐原市○○路799巷由西向東直行。於同日夜間10時
    59分許，行經三豐路799巷與三豐路口時，甲○○左轉三豐
    路，欲沿三豐路向北往后里鄉方向前進。適有丙○○騎乘車
    牌號碼671-DQM號重型機車，沿三豐路由北向南直行，而穿
    越上開路口。甲○○駕駛之上開自小客車之左前保險桿，因
    而撞及丙○○騎乘之上開機車右側車身，致使丙○○之人、
    車倒地，受有四肢及腰部擦傷、挫傷之傷害（過失傷害部分
    未據告訴）。該次事故撞擊力道甚為猛烈該部自小客車前方
    之保險桿及號碼4815-SJ號車牌1面均掉落在現場，詎甲○○
    明知肇事致丙○○受傷後，應停留在現場，採取救護或其他
    必要措施協助救助丙○○，並向警察機關報告，竟基於肇事
    逃逸之犯意，非僅未下車察看並將丙○○移至路邊並將丙○
    ○送醫或報案，亦未留下任何身分資料，即基於肇事逃逸之
    犯意，逕行駕駛上開車號4815-SJ車號自小客車加速逃逸離
    開現場。經警獲報後，於同日夜間11時45分許，在臺中縣豐
    原市○○路751號前將其查獲。因發現其身上酒味甚濃，復
    於同日夜間11時48分許，對甲○○施以酒精濃度測試，測得
    其呼氣酒精濃度仍高達為0.96MG/L，因而查獲。
二、案經臺中縣警察局豐原分局報請臺灣臺中地方法院檢察署檢
    察官偵查起訴。
    理    由
一、上開事實，業據被告甲○○於本院審理中坦承不諱，核與證
    人即被害人丙○○於警詢、偵查中證述本案車禍如何發生等
    經過情節相符，復有道路交通事故現場圖、道路交通事故調
    查報告表(一)(二)、臺中縣警察局道路交通事故當事人酒精測定
    紀錄表、臺中縣警察局刑法第185條之3案件測試觀察紀錄表
    、汽機車駕駛人酒後生理協調平衡檢測記錄表、臺中縣警察
    局道路交通事故當事人登記聯單、道路交通事故暨車損照片
    等可資佐證，且證人係因本件車禍致受有四肢及腰部擦傷、
    挫傷等傷害，並有行政院衛生署豐原醫院98年10月28日第01
    3865號診斷證明書1紙在卷可稽。被告於酒後吐氣所含酒精
    成份達每公升0.96毫克，亦有上開臺中縣警察局道路交通事
    故當事人酒精測定紀錄表1紙附卷可稽；參以德國、美國之
    認定標準，對於酒精濃度呼氣已達每公升0.55毫克以上，肇
    事率為一般正常人之十倍，有臺灣高等法院90年11月13日院
    田刑敬字第18874號函可佐，再衡以被告酒後駕車，因酒精
    影響，注意力欠佳，以致肇事一情，足認被告酒後顯已無法
    順利控制車輛、注意能力已然降低，已達不能安全駕駛之程
    度。再者，刑法第185條之4肇事逃逸罪，其立法目的係在維
    護交通安全，加強救護，減少被害人之死傷，促使駕駛人於
    肇事後，能對被害人即時救護。且汽車駕駛人，駕駛汽車肇
    事致人受傷或死亡，應即採取救護或其他必要措施，並向警
    察機關報告，不得駛離，道路交通管理處罰條例第62條第1
    項亦定有明文（最高法院91年度臺上字第7049號判決參照）
    。申言之，刑法第185條之4之規定，係課予肇事者於案發後
    停留在現場採取救護或其他必要措施，以避免因肇事現場之
    車輛、傷者導致交通往來之危險，並能減少被害人之死傷。
    而查，本件被告於車禍後未曾停留查看，旋即加速離去，既
    未協助救護傷者，又未通知員警或救護人員前來處理，且本
    件車禍肇事現場係在夜間，苟未留在現場妥善維護車禍肇事
    現場之交通安全，避免因殘留肇事現場之車輛、傷者致生交
    通往來危險，極易再次造成其他往來車輛肇事及死傷之擴大
    ，被告對可能潛在之危險，未施以絲毫之防免，即擅自予離
    去，足認被告客觀上擅自離開車禍肇事現場之行為，實已侵
    害上揭法律目的所欲保護之法益，已該當該罪之法律構成要
    件。從而，本案事證明確，被告犯行洵堪認定。
二、核被告前開所為係犯刑法185條之3公共危險罪及同法第185
    條之4肇事逃逸罪。被告所犯上開2罪間，行為互異，罪名不
    同，應分論併罰。爰審酌被告於酒後駕駛車輛上路，且因此
    肇事致人受傷後逃逸離去，圖存僥倖之心態可議，惟念其犯
    罪後已於本院審理中坦承犯行，態度尚可，並已與證人鄭光
    達成和解，獲得宥恕，證人丙○○並向本院請求給予自新及
    緩刑機會，有證人丙○○所提出99年1月20日呈報狀及本院
    99年度司中調字第174號調解程序筆錄在卷可參，可見被告
    確已反省自過，坦然面對過往，及其犯罪之動機等一切情狀
    ，分別量處如主文所示之刑，且諭知如易科罰金之折算標準
    ，並定其應執行之刑。被告未曾因故意犯罪受有期徒刑以上
    刑之宣告，有臺灣高等法院被告前案紀錄表1份附卷可稽，
    且其因一時失慮，致罹刑章，犯罪後已於本院審理中坦承犯
    罪，態度尚可，並已與證人鄭光達成和解，獲得宥恕，證人
    丙○○並向本院請求給予自新及緩刑機會，有如前述，可見
    被告確已反省自過，坦然面對過往，本院綜合審酌上情，認
    被告經此偵審及判刑之教訓，當知警惕，應無再犯之虞，本
    院認其所宣告之刑，以暫不執行為適當，爰依刑法第74條第
    1項第1款規定併宣告緩刑2年，以勵自新。
據上論斷，應依刑事訴訟法第273條之1第1項、第299條第1項前
段、刑法第183條之3、第185條之4、第41條第1項前段、第51條
第5款、第74條第1項第1款，刑法施行法第1條之1第1項，判決如
主文。
本案經檢察官乙○○到庭執行職務。
中    華    民    國    99    年    2     月    9     日
                  刑事第18庭    法  官  林世民
上正本證明與原本無異。
如不服本判決，應於收受送達後10日內向本院提出上訴書狀（應
敘述具體理由並附繕本）。
上訴書狀如未敘述理由，應於上訴期間屆滿後20日內補提理由書
於本院。
                                書記官  紀俊源
中    華    民    國    99    年    2     月    9     日
附錄論罪科刑法條：
中華民國刑法第185條之3
服用毒品、麻醉藥品、酒類或其他相類之物，不能安全駕駛動力
交通工具而駕駛者，處1年以下有期徒刑、拘役或科或併科15萬
元以下罰金。
中華民國刑法第185條之4
駕駛動力交通工具肇事，致人死傷而逃逸者，處6月以上5年以下
有期徒刑。

司法院資訊處製作；財團法人民間司法改革基金會備份。
